臺灣桃園地方法院行政訴訟判決　　　　　110年度交字第182號
原　　　告　王麗麗　
訴訟代理人　范奉民　
被　　　告　桃園市政府交通事件裁決處

代　表　人　張丞邦　
訴訟代理人　黃一鳴律師
複 代理 人　陳奕昕律師
上列當事人間交通裁決事件，原告不服被告民國110 年3 月25日
桃交裁罰字第58-ZAC083404號裁決，提起行政訴訟，本院判決如
下：
    主  文
原告之訴駁回。
訴訟費用新臺幣參佰元由原告負擔。
    事實及理由
壹、程序部分
一、本件原告不服被告於民國110 年3 月25日以桃交裁罰字第58
    -ZAC083404號裁決書（下稱原處分）所為之裁決，向本院提
    起撤銷訴訟，依兩造所述各節及卷內資料所示，本件事證已
    臻明確，本院認無經言詞辯論之必要，爰依行政訴訟法第23
    7 條之7 之規定，不經言詞辯論而為判決。
貳、實體部分
一、事實概要：原告於109 年8 月24日上午8 時26分許，駕駛車
    牌號碼000-0000號自用小客車（下稱系爭車輛），行經國道
    二號高速公路東向南桃園交流道出口匝道時，變換車道未依
    規定顯示方向燈，因民眾檢舉經內政部警政署國道公路警察
    局第一公路警察大隊（下稱舉發機關）員警於109 年11月2
    日以國道警交字第ZAC000000 號舉發違反道路交通管理事件
    通知單（下稱系爭舉發單）逕行舉發其違反道路交通管理處
    罰條例（下稱道交條例）第33條第1 項第4 款規定，並載明
    應於同年12月17日前到案。嗣原告於同年12月16日向被告陳
    述意見，被告於110 年3 月25日仍認原告於上開時、地有「
    行駛高速公路未依規定變換車道」之違規行為，乃依道交條
    例第33條第1 項第4 款、第63條第1 項第1 款等規定，以原
    處分裁處原告罰鍰新臺幣（下同）3,000 元，並記違規點數
    1 點，原處分並於同年3 月29日送達予原告。原告不服原處
    分，於同年4 月23日向本院提起本件行政訴訟。
二、原告起訴主張：系爭車輛方向燈為高精度LED 燈，每秒閃爍
    800 次，檢舉人採用未經認證之中國製廉價設備，無法完整
    擷取到系爭車輛車燈之閃爍頻率，自然拍不到亮燈。系爭車
    輛在高速公路以高速行駛，檢舉人以未經我國經濟部檢定合
    格之錄影設備錄影，所拍攝之影像並非可採等語。並聲明：
    原處分撤銷。
三、被告則以：系爭車輛於影片時間2020/08/24 08 ：26：07時
    ，路面有顯示白虛線分隔同向車道，而系爭車輛於影片顯示
    時間2020/08/24 08 ：26：08至08：26：14時，變換車道未
    依上開規定使用方向燈。另原告主張檢舉人行車紀錄器應經
    過經濟部檢定合格云云，惟行車記錄器記錄原告違規在該路
    段、時間，有本件違規行為確實發生即足，顯然原告主張之
    由係欲規避其違規事實之詞，顯不可採等語置辯。並聲明：
    原告之訴駁回。
四、本件爭點：系爭車輛是否有本件違規事實？民眾採證檢舉所
    使用之攝影器材是否需經檢驗合格？本件檢舉影像是否足以
    證明本件違規？
五、本院之判斷：
  ㈠按汽車駕駛人，於變換車道時，應先顯示欲變換車道方向之
    燈光，並應顯示至完成轉彎或變換車道之行為；汽車行駛於
    高速公路、快速公路或設站管制之道路，不遵使用限制、禁
    止、行車管制及管理事項之管制規則而有未依規定變換車道
    之行為者，處汽車駕駛人3,000 元以上6,000 元以下罰鍰；
    汽車駕駛人有道交條例第33條第1 項情形者，除依原條款處
    罰鍰外，並記違規點數1 點。道路交通安全規則第109 條第
    2 項第2 款、道交條例第33條第1 項第4 款、第63條第1 項
    第1 款分別定有明文。
  ㈡本院於言詞辯論期日勘驗卷附採證光碟之結果略以：「影片
    為檢舉人車輛行車紀錄器畫面，日期為『2020/08/24』，檢
    舉人車輛行駛於高速公路出口匝道之左側車道，系爭車輛則
    行駛於出口匝道之右側車道，於『08：26：09』即影片時間
    1 秒時，系爭車輛往左偏移欲變換車道至檢舉人車輛前方。
    於『08：26：15』即影片時間8 秒時，系爭車輛完成變換車
    道，過程中並未顯示方向燈。」等情，業經當庭製作勘驗筆
    錄在卷（見本院卷第102 頁）可稽 。
  ㈢依上開勘驗結果所呈，系爭車輛於高速公路變換車道時，確
    實在變換車道過程中未依規定顯示方向燈，違反道路交通安
    全規則第109 條第2 項第2 款規定，其違規情節明確。至原
    告主張檢舉人採證攝影之儀器應受經濟部檢定合格方得使用
    等語。惟按交通違規案件除有涉及重量、速率、酒精測定值
    等須使用經濟部標準檢驗局檢定合格之儀器採證外，其他儀
    器並無類此規範，且交通違規案件檢舉亦無規範所使用之儀
    器須經由經濟部標準檢驗局或其他檢定單位檢定合格後才可
    使用，是本案違規檢舉儀器之使用並無不法。
  ㈣又本案檢舉人明確表示違規日期、時間，且其所提供之行車
    影像畫面清晰，明確顯示違規過程，相關檢舉資料查無錯誤
    之情形，系爭車輛違規屬實，舉發機關依違規事實依法舉發
    並無不當。再者，原告雖主張系爭車輛之方向燈係裝設高精
    度LED 燈，稱檢舉人係使用中國製劣質攝影器材，無法拍攝
    系爭車輛方向燈之閃爍情形云云，並提出新竹縣政府警察局
    竹北分局102 年12月30日竹縣北警交字第1025010194號函文
    與汽車維修單為憑（見本院卷第16、176 頁）。但查，採證
    光碟之檢舉影像經本院勘驗確認畫面流暢且連貫，其場景、
    光影、色澤均屬正常而自然呈現，核無移花接木或經偽造、
    變造等人為造作之情，錄影品質亦良好非劣，已能認定違規
    事實。又依原告提出之上開函文內容觀之，係說明路口闖紅
    燈取締照相設備之快門速度為千分之1 秒，較每秒閃爍800
    次之LED 交通號誌之閃爍頻率為快，故照相設備拍攝違規照
    片時，可能適巧攝得LED 燈未亮之情形而言。而本件檢舉人
    所使用之行車紀錄器係對系爭車輛連續錄影，並無使用快門
    照相設備，與該函文所闡述之情形顯有不同，自不能據以推
    斷檢舉人所使用之行車紀錄器在連續錄影之情況下，仍有不
    能錄得LED 燈光源之情形，該函文自無從採為有利於原告之
    證據，足認檢舉影像之真實性並未受LED 燈閃爍頻率所影響
    。且原告對於此部分有利於己之主張並未提出其他足以彈劾
    檢舉影像證據能力或證明力之反證，徒以中國製造即屬低劣
    錄影設備等語主張，仍屬空泛言詞指謫，其尚未盡此部分舉
    證責任。是檢舉人行車紀錄器所攝錄之系爭車輛違規畫面，
    經本院勘驗認定影像畫面連續且清晰，堪認本件檢舉人行車
    紀錄器所拍攝之畫面及時間，係屬真實，得採為證據。原告
    上開主張，自非可採，系爭車輛違規事證堪認明確。
六、綜上所述，原告駕駛系爭車輛行駛於高速公路，變換車道未
    依規定顯示方向燈，構成未依規定變換車道之違規情事。從
    而，被告依道交條例第33條第1 項第4 款、第63條第1 項第
    1 款（漏載第1 款）規定，對原告裁處罰鍰3,000 元，並記
    違規點數1 點，核無違誤。原告訴請撤銷原處分，為無理由
    ，應予駁回。
七、本件事證已臻明確，兩造其餘攻擊、防禦方法及所提證據，
    經核均與判決結果不生影響，爰不一一論列，併此敘明。
八、本件訴訟費用額確定為第一審裁判費300 元，爰依行政訴訟
    法第98條第1 項規定，由敗訴之原告負擔。
中    華    民    國   110    年    11    月    12    日
                  行政訴訟庭  法  官  徐  培  元
上為正本係照原本作成。
如不服本判決，應於判決送達後20日內，向本院提出上訴狀並表
明上訴理由（原判決所違背之法令及其具體內容或依訴訟資料可
認為原判決有違背法令之具體事實），其未載明上訴理由者，應
於提出上訴後20日內向本院補提理由書（上訴狀及上訴理由書均
須按他造人數附繕本，如未按期補提上訴理由書，則逕予駁回上
訴），並應繳納上訴裁判費新臺幣750元。
中    華    民    國   110    年    11    月    12    日
                              書記官  吳  文  彤